【裁判字號】    97,訴,1335
【裁判日期】    970519
【裁判案由】    毒品危害防制條例
【裁判全文】
臺灣板橋地方法院刑事判決              97年度訴字第1335號
公  訴  人  臺灣板橋地方法院檢察署檢察官
被      告  甲○○
上列被告因違反毒品危害防制條例案件，經檢察官提起公訴（九
十七年度毒偵字第一二一一號），本院依簡式審判程序判決如下
：
    主  文
甲○○施用第一級毒品，累犯，處有期徒刑壹年壹月。扣案之第
一級毒品海洛因壹包（驗餘淨重零點壹壹陸貳公克）沒收銷燬之
。
    事  實
一、甲○○前曾於民國八十七間因施用毒品案件，經本院以八十
    七年度毒聲字第一九四號及八十七年度毒聲字第九０八號先
    後裁定送觀察、勒戒後，因均認無繼續施用毒品之傾向，分
    別於八十七年六月二十九日、同年八月二十日觀察、勒戒執
    行完畢釋放出所，並先後經臺灣板橋地方法院檢察署檢察官
    於民國八十七年六月二十九日以八十七年度偵字第一一八七
    九號及於八十七年八月二十一日以八十七年度偵字第一五六
    ０八號為不起訴處分確定；再於同年間因施用毒品案件，經
    本院以八十七年度毒聲字第四一四九號裁定令入戒治處所施
    以強制戒治，嗣因戒治成效良好，經本院以八十八年度毒聲
    字第二七三六號裁定停止戒治所餘戒治期間付保護管束，於
    八十八年四月三十日出所，於八十八年十二月二十七日停止
    戒治交付保護管束期滿，並經臺灣板橋地方法院檢察署檢察
    官於八十九年一月二十一日以八十九年度戒毒偵字第五二號
    為不起訴處分確定；復於九十年間因施用毒品案件，經本院
    以九十年度毒聲字第一０九六號裁定令入戒治處所施以強制
    戒治，嗣因戒治成效良好，經本院以九十年度毒聲字第四０
    九一號裁定停止戒治所餘戒治期間付保護管束，於九十年十
    一月六日停止戒治出所，嗣因違反保護管束情節重大，經本
    院以九十一年度毒聲字第一七九號裁定撤銷停止戒治，令入
    戒治處所施以強制戒治，於九十一年九月二十四日強制戒治
    執行完畢，另並經檢察官提起公訴，經本院以九十年度易字
    第一四九七號判處有期徒刑五月確定；再於九十一年間因施
    用第二級毒品案件，經本院以九十一年度易字第一０七三號
    判處有期徒刑七月確定，上開二罪接續執行，於九十二年九
    月十二日縮刑期滿執行完畢；又因於九十四年三月間施用第
    一、二級毒品案件，經本院以九十四年度訴字第一四０六號
    分別判處有期徒刑一年、八月，應執行有期徒刑一年六月確
    定；復因於九十四年十月間施用第一、二級毒品案件，經本
    院以九十五年度訴字第三六八號分別判處有期徒刑八月、四
    月，應執行有期徒刑十一月確定，嗣因後案合於中華民國九
    十六年罪犯減刑條例之規定，經本院以九十六年度聲減字第
    一０八八號裁定減為有期徒刑四月、二月，應執行有期徒刑
    五月，上開數罪經接續執行，於九十六年九月二日縮刑期滿
    執行完畢（以上犯罪在本案均構成累犯）。詎猶不知悔改，
    復基於施用第一級毒品海洛因及第二級毒品甲基安非他命之
    犯意，於九十七年一月二十三日凌晨二時許，在桃園縣萬壽
    路一段天堂鳥賓館內，以將海洛因及甲基安非他命同時置入
    玻璃球內以火燒烤產生煙霧之方式，同時施用第一級毒品海
    洛因及第二級毒品甲基安非他命一次。嗣於同日下午二時許
    ，在臺北縣新莊市○○○路二二０號前，為警查獲，並扣得
    第一級毒品海洛因一包（淨重０．一一八０公克、驗餘淨重
    ０．一一六二公克）。
二、案經臺北縣政府警察局板橋分局報告臺灣板橋地方法院檢察
    署檢察官偵查起訴。
    理  由
一、本院於準備程序進行中，被告甲○○就被訴事實為有罪之陳
    述，經告知被告簡式審判程序之旨，並聽取公訴人及被告之
    意見後，裁定進行簡式審判程序。
二、前揭事實，業據被告在本院審理時坦承不諱，且被告經警查
    獲後所採集之尿液，經送請檢驗之結果，確呈鴉片類及安非
    他命類陽性反應，有臺灣檢驗科技股份有限公司九十七年二
    月十二日出具之濫用藥物檢驗報告一份附卷可稽。此外，復
    有扣案之海洛因一包（淨重０．一一八０公克、驗餘淨重０
    ．一一六二公克），暨卷附交通部民用航空局航空醫務中心
    毒品鑑定書一份足資佐證。是堪認被告自白施用第一級毒品
    海洛因及第二級毒品甲基安非他命應與事實相符。復按，毒
    品危害防制條例於九十二年七月九日修正公布，自九十三年
    一月九日施行，其中第二十條、第二十三條將施用毒品之刑
    事處遇程序，區分為「初犯」及「五年內再犯」、「五年後
    再犯」。依其立法理由之說明：「初犯」，經觀察、勒戒或
    強制戒治後，應為不起訴處分或不付審理之裁定；經觀察、
    勒戒或強制戒治執行完畢釋放後，「五年內再犯」者，因其
    再犯率甚高，原實施之觀察、勒戒及強制戒治既已無法收其
    實效，爰依法追訴或裁定交付審理。至於經觀察、勒戒或強
    制戒治執行完畢釋放後，「五年後再犯」者，前所實施之觀
    察、勒戒或強制戒治已足以遮斷其施用毒品之毒癮，為期自
    新及協助其斷除毒癮，仍適用「初犯」規定，先經觀察、勒
    戒或強制戒治之程序。從而依修正後之規定，僅限於「初犯
    」及「五年後再犯」二種情形，始應先經觀察、勒戒或強制
    戒治程序。倘被告於五年內已再犯，經依法追訴處罰，縱其
    第三次（或第三次以上）再度施用毒品之時間，在初犯經觀
    察、勒戒或強制戒治執行完畢釋放五年以後，已不合於「五
    年後再犯」之規定，且因已於「五年內再犯」，顯見其再犯
    率甚高，原實施觀察、勒戒或強制戒治，已無法收其實效，
    即應依該條例第十條處罰，此有最高法院九十五年度第七次
    刑事庭會議決議可資參照。查被告前曾於八十七間因施用毒
    品案件，經本院以八十七年度毒聲字第一九四號及八十七年
    度毒聲字第九０八號先後裁定送觀察、勒戒後，因均認無繼
    續施用毒品之傾向，分別於八十七年六月二十九日、同年八
    月二十日觀察、勒戒執行完畢釋放出所，並先後經臺灣板橋
    地方法院檢察署檢察官於民國八十七年六月二十九日以八十
    七年度偵字第一一八七九號及於八十七年八月二十一日以八
    十七年度偵字第一五六０八號為不起訴處分確定；再於同年
    間因施用毒品案件，經本院以八十七年度毒聲字第四一四九
    號裁定令入戒治處所施以強制戒治，嗣因戒治成效良好，經
    本院以八十八年度毒聲字第二七三六號裁定停止戒治所餘戒
    治期間付保護管束，於八十八年四月三十日出所，於八十八
    年十二月二十七日停止戒治交付保護管束期滿，並經臺灣板
    橋地方法院檢察署檢察官於八十九年一月二十一日以八十九
    年度戒毒偵字第五二號為不起訴處分確定；復於九十年間因
    施用毒品案件，經本院以九十年度毒聲字第一０九六號裁定
    令入戒治處所施以強制戒治，嗣因戒治成效良好，經本院以
    九十年度毒聲字第四０九一號裁定停止戒治所餘戒治期間付
    保護管束，於九十年十一月六日停止戒治出所，嗣因違反保
    護管束情節重大，經本院以九十一年度毒聲字第一七九號裁
    定撤銷停止戒治，令入戒治處所施以強制戒治，於九十一年
    九月二十四日強制戒治執行完畢，另並經檢察官提起公訴，
    經本院以九十年度易字第一四九七號判處有期徒刑五月確定
    ；再於九十一年間因施用第二級毒品案件，經本院以九十一
    年度易字第一０七三號判處有期徒刑七月確定，上開二罪接
    續執行，於九十二年九月十二日縮刑期滿執行完畢；又因於
    九十四年三月間施用第一、二級毒品案件，經本院以九十四
    年度訴字第一四０六號分別判處有期徒刑一年、八月，應執
    行有期徒刑一年六月確定；復因於九十四年十月間施用第一
    、二級毒品案件，經本院以九十五年度訴字第三六八號分別
    判處有期徒刑八月、四月，應執行有期徒刑十一月確定，嗣
    因後案合於中華民國九十六年罪犯減刑條例之規定，經本院
    以九十六年度聲減字第一０八八號裁定減為有期徒刑四月、
    二月，應執行有期徒刑五月，上開數罪經接續執行，於九十
    六年九月二日縮刑期滿執行完畢，有臺灣高等法院被告前案
    紀錄表一份附卷可稽，參諸前開說明，被告復於九十七年一
    月二十三日凌晨二時許，施用第一級毒品海洛因及第二級毒
    品甲基安非他命，雖已在前次強制戒治執行完畢釋放五年以
    後，惟因其前已於五年內多次再犯，經依法追訴處罰，已不
    合於「五年後再犯」之規定，且因其已於「五年內再犯」，
    顯見其再犯率甚高，原實施之強制戒治，已無法收其實效，
    而無五年戒斷期之存在，自無再經觀察、勒戒及強制戒治之
    必要，自應逕行追訴處罰。是本件事證明確，其犯行堪予認
    定，應予依法論科。
三、按海洛因、甲基安非他命分別係屬毒品危害防制條例第二條
    第二項第一款、第二款所規定之第一級、第二級毒品，被告
    持有海洛因、甲基安非他命之低度行為，應分別為施用海洛
    因、甲基安非他命之高度行為所吸收，不另論罪，核被告所
    為，係犯毒品危害防制條例第十條第一項、第二項之施用第
    一級、第二級毒品罪。又查，被告將海洛因及甲基安非他命
    混合在一起施用，係一行為觸犯數罪名，為想像競合犯，應
    從一重之施用第一級毒品罪論處。末查，被告前曾受有如事
    實欄第一項所載之犯罪科刑及執行情形，有臺灣高等法院被
    告前案紀錄表一份在卷可憑，其受有期徒刑之執行完畢後，
    五年以內故意再犯本件有期徒刑以上之罪，為累犯，應依刑
    法第四十七條第一項之規定加重其刑。爰審酌被告前已因施
    用毒品經觀察、勒戒後而獲不起訴處分之寬典，並因施用毒
    品而多次負有刑責，猶應知所惕勵，對於施用毒品之違法性
    及可罰性，應有明確而強烈之認識，詎其不知悛悔，復行施
    用海洛因及甲基安非他命，戕害自己身心健康，兼衡其智識
    程度、犯罪動機、目的、犯後態度及犯罪後自承施用毒品犯
    行等一切情狀，量處如主文所示之刑。至扣案之海洛因一包
    （淨重０．一一八０公克，驗餘淨重０．一一六二公克），
    係屬查獲之第一級毒品，且因塑膠袋內所含海洛因無法完全
    析離秤重，應概認係屬查獲之第一級毒品，除檢驗用罄部分
    業已滅失毋庸宣告沒收銷燬外，應依毒品危害防制條例第十
    八條第一項前段規定併予宣告沒收銷燬之。
據上論斷，應依刑事訴訟法第二百七十三條之一第一項、第二百
九十九條第一項前段，毒品危害防制條例第十條第一項、第二項
、第十八條第一項前段，刑法第十一條前段、第五十五條、第四
十七條第一項，判決如主文。
本案經檢察官顏妃琇到庭執行職務。
中    華    民    國    97    年    5     月    19    日
                    刑事第八庭  法  官  王士珮
以上正本證明與原本無異
如不服本判決應於送達後10日內向本院提出上訴狀。
                                書記官  郭晉良
中    華    民    國    97    年    5     月    19    日
附錄本案論罪科刑法條全文：
毒品危害防制條例第十條
施用第一級毒品者，處六月以上五年以下有期徒刑。
施用第二級毒品者，處三年以下有期徒刑。


司法院資訊處製作；財團法人民間司法改革基金會備份。
